臺灣高等法院高雄分院刑事裁定　　　　 100年度聲再字第20號
再審聲請人
即受判決人　蔡國隆
上列聲請人因偽造有價證券案件，對於本院95年度上更(一)字第23
號中華民國95年7 月6 日確定判決（起訴案號：臺灣高雄地方法
院檢察署89年度偵字第21692號），聲請再審，本院裁定如下：
    主  文
再審之聲請駁回。
    理  由
一、聲請意旨如附件。
二、按因發見確實之新證據，足認受有罪判決之人應受無罪之判
    決者得聲請再審，固為刑事訴訟法第420 條第1 項第6 款所
    明定。而所謂「發見新證據」，係指該證據當時已經存在，
    為法院及當事人所不及知，不及調查斟酌，至其後始行發見
    者；所謂「確實之新證據」，係指其證據之本身在客觀上可
    認為真實，勿須經過調查，即足以動搖原判決，使受刑人得
    受有利之裁判者而言，若在客觀上就其之真實性為如何，尚
    欠明瞭，非經相當之調查，不能辨其真偽，即與確實新證據
    之「確實」含義不符，自難據為聲請再審之理由，且該證據
    必須顯然可認為足以動搖原有罪確定判決，而為受判決人無
    罪、免訴、免刑或輕於原判決所認罪名之判決者為限。因此
    受理聲請再審之最後事實審法院，應就聲請再審理由之所謂
    「新證據」，是否具備事實審判決前已經存在，為法院、當
    事人所不知，事後方行發見之「嶄新性」，及顯然可認足以
    動搖原有罪確定判決，應為無罪、免訴、免刑或輕於原判決
    罪名之「顯然性」二要件，加以審查，為判斷應否准予開始
    再審之準據（最高法院70年台抗字第161 號裁定及同院85年
    台抗字第308 號裁定綜合參照）。
三、經查：
  (一)聲請人即受判決人蔡國隆（下稱聲請人）為催討債務，竟意
    圖供行使之用，基於偽造有價證券之單一犯意，於89年4 月
    中旬，在高雄市某處委由不知情之刻印者偽刻「伸儀有限公
    司」、「林碧」之印章各1 枚，於89年4 月15日，在高雄
    市○○區○○街172 巷31弄20號家中，接續蓋在上開3 紙本
    票之發票人欄上，以表彰「伸儀有限公司」、「林碧」為
    共同發票人（其中編號本票，林碧原已簽名為發票人，
    蔡國隆僅加蓋偽造之林碧印章，並未再偽造林碧發票人
    ），且未經授權即於編號之本票發票日欄及編號之到期
    日欄填載「89年4 月15日」等字，偽造「伸儀有限公司」、
    「林碧」為共同發票人之本票共3 張，且使原未記載發票
    日尚屬無效之編號本票成為有效票據，分別足以生損害於
    「伸儀有限公司」、林碧及蔡慶興（偽造情形詳如附表一
    所示，附表二則係各本票上屬偽造而應沒收之部分），因而
    犯刑法第201 條之偽造有價證券罪，業經本院95年7 月6 日
    以95年度上更(一)字第23號判處有期徒刑1 年8 月，並經最高
    法院99年度台上字第430 號上訴駁回確定在案，此有上開判
    決書在卷可查，先予敘明。
  (二)本件聲請人聲請再審固稱：伊已發現確實之新證據即慶豐銀
    行支票代收簿，而應受無罪之判決云云；惟就聲請人再審聲
    請狀所稱：「此新證據是此證人賴俊豪向被告（指聲請人）
    借50萬6 千元及12萬元。由告訴人林碧要告訴代理人蔡慶
    興開給被告的支票。是放在慶豐商業銀行代收票據簿。由此
    證據可知是在88年8 月11日被告放在慶豐商業銀行去交換的
    ，在原審審理中被告只提出跳票的支票7 張；未提出的是已
    兌現的6 張。未提出的是在慶豐銀行交換簿才找得到。」、
    「此新證據，原審95年度上更(一)字第23號判的第一審判決（
    高雄地方法院90年度訴字第2284號），認為是被告與證人賴
    俊豪、告訴代理人蔡慶興、告訴人林碧，四人的會算，第
    一審是誤認為89年4 月15日，其實是錯誤的，四人會算日是
    在88年8 月11日前。」等語（見聲請狀第4 頁、第5 頁）觀
    之，聲請人所謂之新證據，自形式上觀察，係在原判決前已
    經存在且已知悉之文書，並非「當事人所不及知，不及調查
    斟酌，至其後始行發見者」，根本不具「嶄新性」。再者，
    聲請人係經本院即最後事實審以95年度上更(一)字第23號撤銷
    原判決後，另自為論罪科刑而確定在案，已如前述，因而第
    一審即台灣高雄地方法院所認定之犯罪事實及理由，即非聲
    請人最後判刑確定之論罪依據，則聲請人以第一審事實認定
    錯誤為再審之理由，顯然與法不合；況本件聲請人係偽造附
    表一所示之本票3 紙（偽造情形，如附表一所示），此與他
    人何時另簽發支票予聲請人之關連性為何？其真實性為何？
    均尚欠明瞭，即非經相當之調查，不能辨其真偽，自與確實
    新證據之「確實」含義不符，更遑論此新證據是否足以「顯
    然動搖原判決，使受刑人得受有利之裁判者」。是聲請人所
    稱新證據，均與刑事訴訟法第420 條第1 項第6 款再審理由
    「發現確實之新證據」之要件未合。
四、綜上，本件聲請人所主張情節，與刑事訴訟法第420 條第1
    項第6 款所定要件未符，自難認為有再審之理由，其再審聲
    請，應予駁回。
據上論結，應依刑事訴訟法第434條第1項，裁定如主文。
中    華    民    國   100    年     3    月    2     日
                  刑事第四庭    審判長法  官  蕭權閔
                                      法  官  莊松泉
                                      法  官  吳進寶
以上正本證明與原本無異。
如不服本裁定應於送達後5 日內向本院提出抗告狀。
中    華    民    國   100    年    3     月    2     日
                                      書記官  唐奇燕
附表一（系爭本票三張）：
┌──┬───────┬───┬────┬───┬─────┬──────┐
│編號│面額          │票號  │發票人  │交付日│交付時情形│偽造情形    │
│    │              │      │        │      │          │聲請強制執行│
│    │              │      │        │      │          │日期        │
├──┼───────┼───┼────┼───┼─────┼──────┤
│一  │58萬8000元    │376751│蔡慶興  │871205│未載發票日│發票日載為89│
│    │              │      │並按蔡慶│      │、到期日  │0415，發票人│
│    │              │      │興指印  │      │          │欄加蓋有偽造│
│    │              │      │        │      │          │之伸儀有限公│
│    │              │      │        │      │          │司印文一枚、│
│    │              │      │        │      │          │林碧印文二│
│    │              │      │        │      │          │枚          │
│    │              │      │        │      │          │89年5 月29日│
├──┼───────┼───┼────┼───┼─────┼──────┤
│二  │54萬4050元    │130656│勝泰汽車│880210│發票日8802│到期日載為89│
│    │              │      │企業行、│      │10，未載到│0415，發票人│
│    │              │      │蔡慶興  │      │期日      │欄加蓋有偽造│
│    │              │      │並按蔡慶│      │          │之伸儀有限公│
│    │              │      │興指印  │      │          │司、林碧印│
│    │              │      │        │      │          │文各一枚    │
│    │              │      │        │      │          │89年6月7日  │
├──┼───────┼───┼────┼───┼─────┼──────┤
│三  │58萬9500元    │130662│林碧  │880405│發票日8804│發票人欄加蓋│
│    │              │      │並按林碧│      │15，未載到│有偽造之伸儀│
│    │              │      │指印  │      │期日      │有限公司、林│
│    │              │      │        │      │          │碧印文各一│
│    │              │      │        │      │          │枚          │
│    │              │      │        │      │          │89年5 月29日│
└──┴───────┴───┴────┴───┴─────┴──────┘
附表二（應沒收之物）：
┌───────────────────────────────────┐
│編號本票一張                                                        │
├───────────────────────────────────┤
│編號本票上偽造之到期日與「伸儀有限公司」「林碧」為發票人部分      │
├───────────────────────────────────┤
│編號本票上偽造之「伸儀有限公司」為發票人部分、林碧印文1枚         │
└───────────────────────────────────┘